臺灣高雄地方法院民事判決　　　　　　　93年度訴字第2258號
原　　　告　國聯植生綠化實業有限公司
法定代理人　己○○
訴訟代理人　陳益軒律師
複代理人　　丁○○
被　　　告　永青營造工程股份有限公司
法定代理人　戊○○
訴訟代理人　楊水柱律師
複代理人　　孔福平律師
上列當事人間給付承攬報酬事件，本院於民國96年3 月28日言詞
辯論終結，判決如下：
    主      文
被告應給付原告新台幣參佰貳拾捌萬零壹佰貳拾玖元，及自民國
九十三年八月二十日起至清償日止，按年息百分之五計算之利息
。
訴訟費用由被告負擔。
本判決於原告以新台幣壹佰零玖萬肆仟元供擔保後，得假執行。
但被告以新台幣參佰貳拾捌萬零壹佰貳拾玖元為原告供擔保，得
免為假執行。
    事實及理由
一、按訴狀送達後，原告不得將原訴變更或追加。但擴張或減縮
    應受判決事項之聲明者，不在此限。民事訴訟法第255 條第
    1 項第3 款定有明文。查原告支付命令狀請求被告支付之利
    息為年息百分之六，被告收受支付命令聲明異議後，於93年
    10月25日之準備書狀減縮利息之請求為年息百分之五，屬減
    縮應受判決事項之聲明，依前開規定，自屬合法。
二、原告主張：被告係「中壢市公所（公九）開闢工程統包設計
    施工工程」之承攬人，兩造於民國91年1 月28日簽訂「中壢
    市公所（公九）開闢工程統包設計施工工程－植栽及遊具體
    健設施工程合約書」（下稱系爭工程合約書），由原告與被
    告之代理人甲○○簽訂承攬契約，由原告次承攬前開工程中
    之植栽及遊具體健設施工程（下稱系爭工程），雙方約定之
    工程款為新台幣（下同）9,600,000 元，被告並以匯款方式
    支付定金327,402 元，嗣經雙方合意追加各項單價及工程項
    目與利息補貼後，確定工程款應為6,256,832 元。系爭工程
    已全部完工，並由被告驗收而交付，被告雖經由甲○○交付
    如附表一、附表二所示8 張經被告背書之客票支付工程尾款
    ，惟僅有如附表一所示之3 張支票兌現，共計2,976,703 元
    ，而如附表二所示之5 張支票，共計3,280,129 元，均因存
    款不足及拒絕往來戶而遭退票，被告自應給付該部分之工程
    尾款3,280,129 元。又被告雖辯稱系爭工程尚未驗收，惟系
    爭工程實已由被告之代理人甲○○派員驗收，否則被告不可
    能交付前開8 張支票付款。且原告於系爭工程完成交付原告
    後，亦有依約維護1 年，其後因被告工程管理上之疏失致中
    壢市公所辦理驗收時出現缺失，則與原告無涉，原告主張抵
    銷亦無理由。爰依承攬契約之法律關係請求被告給付工程尾
    款等語。並聲明（一）如主文第一項所示。（二）願供擔保
    ，請准宣告假執行。
三、被告則以：依系爭工程合約第17條第5 款之約定，系爭工程
    經驗收完成後，被告始應付清工程尾款，而原告交付之系爭
    工程仍有諸多項目不合格，未經中壢市公所驗收，被告自無
    支付工程尾款之責。且原告並未依約維護植栽12個月，亦未
    將植栽交付被告，縱認被告應給付工程款，亦應扣除每月30
    ,000 元 ，共計360,000 元之植栽維護費用，且因原告未依
    約維護，導致樹苗枯死，使被告受有1,075,924 元之損失，
    被告爰以之主張抵銷。再者，原告曾經委託甲○○向被告請
    求支付系爭工程尾款，而被告亦以交付如附表一、附表二之
    支票予原告授權領取債務之人甲○○，被告應已清償債務，
    自無須再負給付工程尾款之責任。並聲明；（一）原告之訴
    駁回。（二）如受不利判決，願供擔保請准免為假執行。
四、兩造不爭執事項：
（一）兩造於91年1 月28日簽定植栽及遊具體健設施工程合約書
      ，由訴外人甲○○代理被告與原告簽約。
（二）系爭工程被告已經支付工程款2,976,703 元，上開工程款
      是由甲○○交付如附表一所示之支票4 張（票面金額分別
      為343,722 元、1,167,162 元、780,430 元、701,709 元
      ）所支付。
（三）被告已經將如附表三所示由原告開立之所有統一發票作為
      申報營利事業所得稅銷項扣抵之用。
（四）甲○○另交付予原告如附表二所示之支票5 張，其上皆有
      被告之背書（被告否認背書之真正），合計金額為3,280,
      129 元（票面金額分別為800,240 元、882,500 元、1,08
      6,305 元、464,284 元、46,800元），作為支付工程款之
      用，前開支票皆因拒絕往來戶及存款不足退票。
（五）系爭工程應給付之工程尾款為3,280,129元。
五、兩造爭執事項：
（一）原告是否依約完成系爭工程並經被告驗收？
（二）原告於契約保固期間內是否依約善盡保固責任？
（三）被告是否已依約清償系爭工程尾款？
（四）原告可請求之工程尾款為何？
六、本院對爭點一：「原告是否依約完成系爭工程並經被告驗收
    ？」之判斷：
（一）按代理人於代理權限內，以本人名義所為之意思表示，直
      接對本人發生效力。前項規定，於應向本人為意思表示，
      而向其代理人為之者，準用之，民法第103 條定有明文。
（二）查兩造系爭工程之簽訂，係由甲○○與原告聯繫，待確定
      合約內容後，始由被告製作系爭工程合約書郵寄予原告，
      經被告蓋用公司及負責人印章而郵寄回原告，再由原告蓋
      用公司及負責人印章後，郵寄1 份系爭工程合約書由被告
      收執。至於追加減工程單價及項目部分，並沒有直接和甲
      ○○聯繫，而係由原告工地監工和現場的林姓工地主任確
      認後，直接將請款單和發票郵寄予林姓工地主任。整個系
      爭工程，除了和甲○○及林姓主任接觸外，並沒有和被告
      其他人員接洽。如附表一、附表二所示之支票，均係由被
      告郵寄予原告，因為該等支票並非以被告為發票人，故均
      有要求被告在該等支票上背書等情，業據證人即原告公司
      負責人之妻林青鈺到庭證述明確（詳見本院卷一第153-15
      5 頁）。又系爭工程業已分批完工，並經工地之林姓主任
      確認而由原告通知被告付款之事實，業據證人乙○○到庭
      證稱：伊是系爭工程由原告派駐於工地之負責人，系爭工
      程每做完一部份後，即由伊與工地之林姓主任確認，經確
      認後，再由伊通知原告向被告請款，而甲○○亦曾經到工
      務所找過林主任等語（詳見本院卷一第151-152 頁）；系
      爭工程係於90年初開始分批施作，約於91年底全部完工，
      期間是分批請款，大約分成六、七期，每完成一期工程，
      就分批交由林姓主任驗收核對出貨單，並由伊通知原告向
      被告請款（詳見本院卷二第19頁）。是由上開兩造間針對
      系爭工程之往來情形以觀，應可初見甲○○及林姓工地主
      任均為經被告授權處理系爭工程之負責人員，及系爭工程
      並已分批完工經被告確認受領之事實為真。
（二）另依系爭工程合約書第17條第1 項第5 款之約定，原告應
      於工程完工三日內通知被告，由被告於十日內派員驗收，
      驗收完成即付清工程款，有系爭工程合約書在卷可查。雖
      原告主張兩造業已事後合意修改為分批驗收及分批請款之
      付款付款，惟原告仍係主張於驗收完成後始得請款。衡諸
      系爭工程合約書第17條第1 項第5 款之約定及原告現主張
      之付款方式，均係以原告完成一定工作並由被告驗收為付
      款之條件，與一般承攬契約之交易常情並無不合，估不論
      原告主張合意變更付款方式之事實是否可採，至少應可確
      認被告應係於原告完工且加以驗收後，始有付款之意願及
      義務。是原告既已通知被告本件系爭工程之代理人甲○○
      所委託之林姓工地主任驗收受領，且由甲○○交付如附表
      一、附表二所示之支票予原告，而被告並已將原告請領款
      項後所開立之統一發票，作為其申報營利事業所得稅扣抵
      所用，應足認甲○○確係被告委以負責系爭工程之人，就
      被告對本件工程之相關事項，有代理被告受領工作物之權
      限，且堪認系爭工程應已完工並由林姓工地主任驗收合格
      ，被告始會經由甲○○交付如附表一、附表二所示由被告
      背書之支票為系爭工程尾款之給付，被告亦始得能以支付
      原告系爭工程款為由，向稅捐機關申報為銷項稅額。
（三）又系爭工程所在之中壢市公九公園，於原告主張完工交付
      被告後，已由中壢市公所於92年3 月12日植樹節開放予民
      眾使用等事實，則經證人即被告之員工田英邦到庭證述在
      卷（本院卷二第21頁），益徵原告主張已將交付系爭工程
      完成並予被告之事實為真。
（四）從而，系爭工程既已經由林姓工地主任驗收，且已於開放
      供民眾使用，並由被告交付經其背書如附表一、附表二所
      示之支票用以清償部分工程尾款，而被告又未能提出有對
      系爭工程為任何保留聲明之情形下，尤見原告確應已依約
      完成工程並交付被告。
七、本院對於爭點二：「原告於契約保固期間內是否依約善盡保
    固責任？」之判斷：
（一）按當事人主張有利於己之事實者，就其事實有舉證之責任
      。但法律別有規定，或依其情形顯失公平者，不在此限，
      民事訴訟法第277 條定有明文。
（二）經查，系爭工程完工後，原告即委由派駐系爭工程之工地
      負責人乙○○僱工維護，而由乙○○以每月10,000元之代
      價，覓得高楊昭妹及丙○澆水維護植栽長達一年左右，期
      間乙○○並曾派人更換枯死之樹木等事實，業據證人高楊
      昭妹到庭證述在卷（本院卷一第193-195 頁）。證人乙○
      ○亦到庭證稱：維護工程係自91年底全部完工後，由伊僱
      用高楊昭妹及丙○維護澆水，直到93年3 、4 月間，因被
      告所開立之支票跳票，且合約維護期間已期滿，所以才沒
      有繼續維護（本院卷二第19頁），互核並無矛盾之處。而
      被告雖否認原告上開主張，惟其並未提出任何反證以佐其
      詞，其之辯解自難憑採。是原告主張其已依約進行維護工
      程之事實，應堪採信。
八、本院對於爭點三：「被告是否已依約清償系爭工程尾款？」
    之判斷：
（一）按債權人受領他種給付以代原定之給付者，其債之關係消
      滅；清償債務而對於債權人負擔新債務者，除當事人另有
      意思表示外，新債務不履行時，其舊債務仍不消滅，民法
      第319 條、320 條規定甚明。
（二）被告固抗辯其已經將如附表一、附表二所示之支票交付予
      甲○○，應已清償積欠原告之工程尾款。惟原告則否認有
      授權甲○○受領被告之給付，且主張並無同意於受領票據
      後即消滅被告工程款債務之意。
（三）經查，甲○○係為被告總管本件工程之代理人，業如上述
      ，是於原告未同意由甲○○代理原告受領系爭工程尾款之
      情形下，被告所交付各該支票與其代理人，本不生對原告
      清償之效力。至被告另辯稱原告曾同意將被告簽發之支票
      借予甲○○，原告已同意甲○○改以如附表二所示之支票
      為付款方式之，因認已清償系爭工程尾款之事，則未據被
      告舉證以實其說，其之抗辯自不足採。又甲○○雖已將系
      爭支票交付予原告受領，惟其中如附表二所示之支票，均
      遭跳票等事實，則為兩造所不爭執。是被告所交付如附表
      二所示之支票既已跳票，且被告又未能舉證證明原告曾經
      同意以如附表一、附表二所示支票為系爭工程款之代物清
      償，則其抗辯該部分之工程尾款已因交付如附表二之支票
      予甲○○而生清償效力一事，即屬無據。
九、本院對於爭點四：「原告可請求之工程尾款為何？」之判斷
    ：
（一）查原告於完工後，原告依約得請求被告尚未清償之工程尾
      款應為3,280,129 元，為兩造所不爭執。又原告業已依約
      完成系爭工程，並由被告之代理人甲○○驗收，被告應依
      約給付上開款項等事實，則如上述，是被告本應依約給付
      上開尚未給付之工程尾款，即為3,280,129 元。
（二）雖被告另以原告未依約維護系爭工程，導致樹苗枯死而使
      被告受有損害，因而主張被告得扣款360,000 元及向原告
      請求賠償1,075,924 元為由，為抵銷之抗辯。惟原告確有
      依約進行維護工程，業經本院於爭點三說明得心證之理由
      ，是原告依約得請求之款項，即無被告得抵銷之情事，被
      告之抵銷抗辯，亦不可採，原告自得請求尚未清償之工程
      尾款3,280,129 元。
十、綜上所述，本件原告本於系爭工程契約，請求被告給付尚未
    清償之工程尾款3,280,129 元，為有理由。而被告上開辯解
    及抵銷抗辯，均無理由。從而，原告請求被告給付3,280,12
    9 元，及自支付命令聲請狀繕本送達之翌日即93年8 月20日
    起至清償日止，按年息百分之五計算之法定遲延利息，為有
    理由。
十一、兩造分別陳明願供擔保請准宣告假執行及免為假執行，爰
      各酌定相當擔保金額准許之。
十二、本件事證已臻明確，兩造其餘主張及攻擊防禦方法，核與
      判決結果不生影響，爰不一一論述，附此敘明。
十三、據上論結，本件原告之訴為有理由，依民事訴訟法第78條
      、第390 條第2 項、第392 條第2 項，判決如主文。
中　　華　　民　　國　　96　　年　　4 　　月　　11　　日
                  民事第七庭    審判長法  官　林玉心
                                      法　官　柯盛益
                                      法  官  林勇如
正本係照原本作成。
如對本判決上訴，須於判決送達後20日內向本院提出上訴狀。
中　　華　　民　　國　　96　　年　　4 　　月　　11　　日
                                      書記官　吳韻芳
附表一：
┌──┬───────┬──────┬───────┬───────┐
│編號│   支票號碼   │   發票日   │金額（新台幣）│    備  註    │
├──┼───────┼──────┼───────┼───────┤
│ １ │NA0000000     │91.9.30     │1,167,162元   │發票人均為瑞懿│
├──┼───────┼──────┼───────┤營造有限公司，│
│ ２ │AT0000000     │91.12.31    │780,430元     │均經被告背書於│
├──┼───────┼──────┼───────┤上，3 張支票合│
│ ３ │AO311332      │92.4.30     │701,709元     │計2,649, 301元│
│    │              │            │              │，加上其他付款│
│    │              │            │              │327,402 元，共│
│    │              │            │              │2,976,703 元。│
└──┴───────┴──────┴───────┴───────┘
附表二：
┌──┬───────┬──────┬───────┬───────┐
│編號│   支票號碼   │   發票日   │金額（新台幣）│    備  註    │
├──┼───────┼──────┼───────┼───────┤
│ １ │AA0000000     │92.9.10     │46,800元      │發票人均為品諭│
├──┼───────┼──────┼───────┤營造有限公司，│
│ ２ │AA0000000     │92.9.30     │1,086,305元   │均經被告背書於│
├──┼───────┼──────┼───────┤上，5 張支票合│
│ ３ │AA0000000     │92.9.30     │464,284元     │計3,280,129 元│
├──┼───────┼──────┼───────┤。            │
│ ４ │AA0000000     │92.10.31    │882,500元     │              │
├──┼───────┼──────┼───────┤              │
│ ５ │AA0000000     │92.11.30    │800,240元     │              │
└──┴───────┴──────┴───────┴───────┘
附表三： 統一發票發票人為原告國聯植生綠化實業有限公司
┌──┬─────┬─────┬───────┬───────────┐
│編號│ 發票號碼 │ 發票日期 │金額（新台幣）│    備           註   │
├──┼─────┼─────┼───────┼───────────┤
│ １ │NX00000000│91.7.5    │343,772元     │                      │
├──┼─────┼─────┼───────┼───────────┤
│ ２ │NX00000000│91.7.15   │1,203,202元   │                      │
├──┼─────┼─────┼───────┼───────────┤
│ ３ │PW00000000│91.10.3   │855,960元     │                      │
├──┼─────┼─────┼───────┼───────────┤
│ ４ │RU00000000│92.2.14   │701,709元     │                      │
├──┼─────┼─────┼───────┼───────────┤
│ ５ │RU00000000│92.2.20   │1,138,442元   │                      │
├──┼─────┼─────┼───────┼───────────┤
│ ６ │SU00000000│92.3.5    │914,760元     │                      │
├──┼─────┼─────┼───────┼───────────┤
│ ７ │TU00000000│92.6.2    │80,402元      │                      │
└──┴─────┴─────┴───────┴───────────┘
